臺灣高等法院臺南分院刑事判決　　　　　九十一年度重上更(四)字第三四一號　Ｃ
　　　上　訴　人
　　　即　被　告　乙　○　○
　　　指定辯護人　本院公設辯護人　丙　○　○
右上訴人因毒品危害防制條例案件，不服臺灣臺南地方法院八十八年度訴字第五五三
號中華民國八十九年一月十八日第一審判決（起訴案號：臺灣臺南地方法院檢察署八
十七年度偵字第一四七五０號），提起上訴，判決後經最高法院第四次發回更審，本
院判決如左：
      主      文
原判決撤銷。
乙○○持有第一級毒品，累犯，處有期徒刑壹年陸月，扣案之第一級毒品海洛因（淨
重壹參壹點玖陸公克）及第二級毒品安非他命肆包（合計淨重拾肆點零伍公克）均沒
收銷燬，海洛因之外包裝參大包、貳拾壹小包、電子秤壹個、塑膠夾鏈袋玖拾肆個、
安非他命之外包裝肆小包均沒收。又轉讓第一級毒品未遂，累犯，處有期徒刑貳年。
應執行有期徒刑參年肆月。扣案之第一級毒品海洛因（淨重壹參壹點玖陸公克）及第
二級毒品安非他命肆包（合計淨重拾肆點零伍公克）均沒收銷燬，海洛因之外包裝參
大包、貳拾壹小包、電子秤壹個、塑膠夾鏈袋玖拾肆個、安非他命之外包裝肆小包均
沒收。
      事      實
一、乙○○自七十二年間起有傷害、竊盜、妨害家庭、殺人未遂、妨害兵役、預備殺
    人、妨害自由、施用毒品等不良前科，其於八十二年間所涉之妨害兵役、施用毒
    品罪，經原審法院分別於八十二年六月二十九日、十月五日判處有期徒刑七月及
    三年四月，定應執行刑為有期徒刑三年十月確定，並於八十六年三月六日出監執
    行完畢，猶不知悔改，於八十七年十二月十四日下午三時許，在臺南縣新營市福
    特汽車公司附近，本於單一犯意向綽號「阿文」之不詳姓名成年男子以新臺幣（
    下同）五十五萬元同時購入第一級毒品海洛因及第二級毒品安非他命後予以持有
    ，擬供自己施用。嗣因前獄中好友甲○○毒癮發作，需施用海洛因，而於同年月
    十五日十一時許打乙○○呼叫器0000000000號呼叫乙○○，向乙○○
    索取少許海洛因解癮，乙○○基於久年好友需要，因而臨時起意，同意無償轉讓
    少許海洛因予甲○○，適乙○○人在臺南市，因而約定在臺南市見面。甲○○抵
    達臺南市後，即與乙○○、李鳳娟（王妻）同車欲去租賃房屋，已接近毒品而隨
    時可得移轉之著手，因乙○○駕駛車牌Ｊ五－四八一六號自用小客車，於同年月
    十五日下午十四時許，途經臺南市○○路○段東帝士百貨公司大門前，疏未注意
    而誤闖紅燈，為警攔車盤查，當場在其所駕駛之上開自用小客車座椅上外套內，
    查扣得其持有之海洛因淨重一三一．九六公克（分裝成三大包、二十一小包，包
    裝重一二．０一公克），安非他命淨重一四．０五公克（分裝成四小包，包裝重
    一．五九公克），及電子磅秤一只、塑膠夾鏈袋九十四個（即5X3CM十八個、4.5
    X2.5CM九個、5.5X3.5CM五十七個、8.5X5CM一個、5.5X3.5CM七個、12X7.5CM二
    個）。
二、案經臺南市警察局第二分局移送臺灣臺南地方法院檢察署檢察官偵查起訴。
      理      由
一、訊之上訴人即被告乙○○，固承於上揭時地向綽號「阿文」者，購買持有第一級
    毒品海洛因及第二級毒安非他命，及為警查扣得上開物品之事實，惟矢口否認有
    何意圖販賣第一、二級毒品之犯行，辯稱：伊所購得之毒品均供自己施用，因一
    次大批購買價格較便宜，購毒金錢來源係由伊妻李鳳娟供應，隨車攜帶之電子磅
    秤，係為防止購買毒品時被詐騙重量，且為防止毒品外漏及施用方便，而購買夾
    鏈袋不能單買一個，才會攜帶大量夾鏈袋，該電子磅秤及夾鏈袋，均非供販賣毒
    品之用，因案發當時伊正通緝中，故將所有家當隨車攜帶。另伊與甲○○自係七
    十八年在監認識之朋友，因其毒隱發作而需要海洛因，而同意給他一點點而已云
    云。
二、經查被告自白購買並持有海洛因及安非他命，嗣經警查扣得上開物品等事實，有
    各該查獲之物品扣案為憑，且經查扣之物品，經送請法務部調查局鑑驗結果，確
    屬第一、二級毒品無訛，海洛因淨重一三一．九六公克（包裝重一二．０一公克
    ），純度七三．六七％，純質淨重九七．二一公克；非他命淨重一四．０五公克
    （包裝重一．五九公克），有該局檢驗通知書二紙附於偵查卷足稽（詳偵查卷第
    四十、四一頁），固堪信實。又被告自白其同意將無償給與甲○○第一級毒品海
    洛因之事實，亦核與甲○○於警訊供稱：「八十七年十二月十五日十一時，我在
    家裡扣乙○○呼叫器，．．．．．．乙○○於同日十三時回機給我，我跟王某說
    癮犯了，是否有東西，王某答應給我一小包，並約定十四時在被查獲地點交貨，
    我剛上王某自小客車，即被警方臨檢查獲」（詳警卷第八頁）；及在偵查中所供
    稱：「我是想約他（指乙○○）索取海洛因施用，我一上車警察就來臨檢」（詳
    偵查卷第三二頁）各等語相符。並於歷審所供承甚明，自堪為真實。綜上被告自
    白核與事證相符，犯行洵堪認定。
三、按毒品危害防制條例中所謂販賣行為，不以販入後復行賣出為要件，只要以營利
    為目的，將毒品販入或賣出，其犯罪即告完成，即該當販賣之要件。又販賣毒品
    罪，並不以販入之後復行賣出為構成要件，假使以營利為目的，而非法販入，或
    賣出，有一於此，其罪即已成立。至意圖販賣而持有毒品罪，則係以意圖販賣而
    販入以外之原因而持有，迨其持有之後始萌販賣之意圖者，方克相當。本案公訴
    人既認被告係以意圖販賣而販入毒品海洛因、安非他命，理應論依販賣毒品既遂
    罪提起公訴，何以依毒危害防制條例第五條第一項、第二項之意圖販賣而持有毒
    品，理論上即有矛盾。
四、依被告之全國前案紀錄表，有多次施用毒品前科，且其亦自承有施用毒品之惡習
    ，是其辯稱所購買之第一、二級毒品均係供自己施用，自非虛構。雖本案扣案之
    海洛因淨重一三一．九六公克、安非他命淨重十四．０五公克，足供被告施用數
    月之久，但被告為警查獲之時，確係因肅清煙毒條例案件應執行三年四月，經臺
    灣臺南地方法院檢察署通緝中（八十六年執字第四九二七號），有臺灣高等法院
    被告全國前案紀錄表足憑。而人在通緝中，須躲藏警察，諸多不便，而其妻給與
    金錢，則一次大量購買，亦供不可。雖被告於案發時經警採其尿液送驗，僅有施
    用第一級毒品之犯行，已經裁定送觀察勒戒，並進而裁定施以強制戒治等情，亦
    有臺灣臺東地方法院八十八年度毒聲字第二七一號裁定影本，存於原審卷足參（
    詳原審卷第四六頁）。又被告為警察獲當時並無施用安非他命，而持有安非他命
    ，是否有販賣意圖，固有查證必要，然據被告辯稱係供自己施用，而施用安非他
    命係須提神時施用，為警查獲時已間隔一段時間未曾施用，故驗尿無安非他命反
    應等情，亦非不合情理。自不得僅因被告尿液中無安非他命陽性反應而持有安非
    他命，即認係意圖販賣而持有。又扣案之電子磅秤，及夾鏈袋復有九十四個，規
    格大小不同既達五種之多，且所查獲之毒品分裝成二十五包，大小亦不相同，有
    查獲當場所攝照片二張附於警卷可佐，雖均可供販賣毒品案件佐證，但非販賣毒
    品唯一或必然之方式，故無積極證據證明，仍難遽認其有販賣事實。
五、按檢察官就犯罪事實一部起訴者，其效力及於全部，刑事訴訟法第二百六十七條
    定有明文。又所謂犯罪事實同一係指基本社會客觀事實同一而言。本件被告為警
    查獲之基本社會客觀事實為「持有毒品」，其持有毒品之目的，不論係意圖販賣
    、施用、轉讓等主觀犯意，均不影響其基本社會事實同一。因此檢察官就持有毒
    品之客觀事實起訴，法院自得依被告主觀犯意，就起訴事實變更起訴法條論罪，
    並就起訴效力所及部分審判，合予敘明。
六、又按海洛因、安非他命分別為毒品危害防制條例第二條第二項第一款、第二款所
    定之第一級毒品及第二級毒品，被告竟意圖施用而非法持有，核該部分所為，係
    犯毒品危害防制條例第十一條第一項持有第一級毒品罪及第二項持有第二級毒品
    罪。又被告因朋友索取，而臨時起意無償轉讓第一級毒品，核該部分所為，係犯
    毒品危害防制條例第八條第一項轉讓第一級毒品罪。公訴人認被告乙○○係犯毒
    品危害防制條例第五條第一項之意圖販賣而持有第一級毒品罪及第二項之意圖販
    賣而持有第二級毒品罪云云，起訴法條，尚有未洽，應予變更。又被告以一行為
    同時觸犯毒品危害防制條例第十一條第一項持有第一級毒品罪及第二項持有第二
    級毒品罪，為異種類想像競合犯，應從一較重按持有第一級毒品罪處斷（司法院
    院字第二一八五號參照）。被告為轉讓毒品而持有毒品，其轉讓與持有間具有吸
    收關係，不另論罪。又被告曾有前開犯罪事實欄所載之犯罪前科，不惟已為其所
    自承，並有臺灣高等法院被告全國前案紀錄表在卷可佐，其於有期徒刑執行完畢
    後五年內再犯本罪，為累犯，應依法加重其刑。又被告同意將少許第一級毒品無
    償給與甲○○，而甲○○亦進入被告車內，置身於可移轉支配持有毒品情況，雖
    未完成轉讓行為，自應論以未遂犯，並依刑法第二十六條規定減輕其刑，且依刑
    法第七十一條第一項規定先加後減。又所犯轉讓第一級毒品罪與持有第一級毒品
    罪，犯意各別，罪名互異，應分論併罰。
七、原審認被告乙○○罪證明確，因予論罪科刑，固非無見。惟(一)所謂「意圖販賣而
    持有」，乃指意圖販賣而販入以外之原因持有毒品後，始起意販賣而言，本件依
    卷內證據資料，並無法證明被告基於販賣以外之原因販入毒品後有意圖販賣之情
    事。至證人甲○○所證述亦僅能證明其有意向被告索取毒品（非買受）並無法證
    明被告意圖販賣之事實，原判決認被告意圖販賣而持有毒品，即有未洽。(二)被告
    同意將少許第一級毒品無償給與甲○○，並已持有第一級毒品移轉支配，雖未交
    付完成，應屬未遂，原判決疏未論罪科刑，亦有未洽。(三)本件塑膠夾鏈袋共九十
    四個，惟原審卻載九十三個，仍有未合。(四)又被告曾受有期徒刑執行完畢後，五
    年以內再犯本件有期徒刑以上之罪，為累犯，原審就此漏未論及，顯有疏略。被
    告上訴意旨，否認意圖販賣而持有毒品，為有理由，且原判決亦有上開可議之處
    ，自屬無可維持，應由本院將原判決撤銷改判，以期適法。爰審酌被告前科累累
    ，素行不佳，持有毒品數量龐大，且將毒品無償轉讓與他人，使毒害擴大及其犯
    罪之目的、動機、手段、犯罪後態度等一切情狀，量處如文第二項所示之刑，並
    依法定其應執行刑。又扣案第一級毒品海洛因（淨重一三一點九六公克，純度百
    分之七十三點六七，純質淨重九十一點二一公克）及第二級毒品安非他命（淨重
    十四點零五公克）依序屬第一級、第二級毒品，應依毒品危害防制條例第十八條
    第一項前段之規定沒收銷燬；又海洛因外包裝三大包、二十一小包、安非他命外
    包裝四小包、塑膠夾鏈袋九十四個、電子秤一個為供被告持有第一級、第二級毒
    品犯罪所用之物，且為被告所有，業據其供承在卷，爰依同條例第十九條第一項
    之規定宣告沒收。
據上論斷，應依刑事訴訟法第三百六十九條第一項前段、第三百六十四條、第三百條
、第二百九十九條第一項前段，毒品危害防制條例第八條第一項、第十一條第一項、
第二項、第十八條第一項前段、第十九條第一項，刑法第十一條前段、第五十五條、
第四十七條、第二十六條前段、第五十一條第五款，判決如主文。
本案經檢察官廖椿堅到庭執行職務。
中    華    民    國      九十一      年      九      月    二十四      日
                                  臺灣高等法院臺南分院刑事第一庭
                                      審判長法官  茆    臺    雲
                                            法官  蔡    長    林
                                            法官  李    文    福
右正本證明與原本無異。
如不服本判決，應於判決送達後十日內向本院提出上訴狀，其未敘述理由者並應於提
出上訴狀後十日內向本院補提理由書（應附繕本)。
                                      法院書記官  李    良    倩
中    華    民  國      九十一      年      九      月      二十五    日
附錄法條：
毒品危害防制條例第八條第一項：
轉讓第一級毒品者，處一年以上七年以下有期徒刑，得併科新台幣一百萬元以下罰金
。
毒品危害防制條例第十一條：
持有第一級毒品者，處三年以下有期徒刑、拘役或新台幣五萬元以下罰金。
持有第二級毒品者，處二年以下有期徒刑、拘役或新台幣三萬元以下罰金。
